【裁判字號】    92,勞小上,1
【裁判日期】    920428
【裁判案由】    
【裁判全文】
臺灣新竹地方法院民事判決  九十二年度勞小上字第一號
    上  訴  人  銓威國際實業股份有限公司
    法定代理人  汪茂銓
    訴訟代理人  黃焜煌
    被  上訴人  甲○○
右當事人間請求給付工資事件，上訴人對於中華民國九十一年十二月二十三日本院竹
北簡易庭九十一年度竹北勞小字第五號小額訴訟事件第一審判決提起上訴，本院判決
如左：
    主      文
上訴駁回。
第二審訴訟費用新臺幣肆佰玖拾元由上訴人負擔。
    事      實
甲、上訴人方面：
    本件未進行言詞辯論程序，據其提出之書狀所為之聲明暨陳述略以：
一、聲明：
（一）原判決廢棄，被上訴人在第一審之訴駁回。
（二）第一、二審訴訟費用由被上訴人負擔。
（三）上訴人願供擔保，請准免於假執行。
二、陳述：
（一）查第一審判決略以「惟原告八月份僅工作半個月，焉會比工作一個月之九月份
      更具績效，況原告新至被告處工作僅半個月，從焉能看出有須核發獎金之績效
      」為判決理由，認定兩造約定之月薪為新台幣（以下同）四萬五千元無績效獎
      金之約定。惟本件上訴人與被上訴人間於面試之初已約明月薪三萬五千元，因
      被上訴人自誇其工作能力優異始另約定其月薪為四萬五千元，惟附加一條件：
      該員須具備自行處理內外帳之專業能力，始能領取約定之四萬五千元工資。其
      中一萬元之差距為績效獎金（即管理規章中之工作津貼，兩造間約定時雖稱績
      效獎金，惟績效獎金為業務人員所專有，該員為負責公司會計業務，屬行政人
      員，只能領取工作津貼）。於上訴人公司「管理規章」薪資作業章節中訂定薪
      資包含工作津貼，但須表現優異者始能領取。被上訴人於面試之初即知其約定
      薪資包含績效獎金（即工作津貼），亦知需表現優異始能領取，其亦在「管理
      規章」上簽名以視接受該規定。該被上訴人第一次領取之薪資包含績效獎金（
      即工作津貼），乃因短短半個月間無法得知其處理帳務之專業能力，基於維護
      獎勵員工之情始發給被上訴人績效獎金（即工作津貼），此亦無違背人之常情
      ，符合論理法則及經驗法則。惟經試用後，被上訴人之專業能力顯然不足，無
      法獨立處理上訴人公司之內外帳，致其工作範圍部分上訴人須另外委託會計師
      事務所處理帳務。上訴人公司基於鼓勵新進員工之愛護之情，因處理帳務工作
      性質無法立即得知工作表現，發給被上訴人包含績效獎金（即工作津貼）之薪
      資，此為一般社會通念所容，反觀原判決之理由推論過程不當，有違背法令之
      嫌。
（二）上訴人本即願給付民國九十一年十月一日至十月九日之薪資，惟計算基礎乃以
      被上訴人月薪三萬五千元為計算基礎合先敘明。上訴人願給付一萬零一百六十
      一元。
（三）綜上所述，原判決據以判決之經驗法則顯有不當，為違背法令。
三、證據：提出管理規章一件、請款單影本二件、支票影本二件、證明書影本一件為
    證。
乙、被上訴人方面：
    本件未進行言詞辯論程序，被上訴人未提出書狀為任何聲明或陳述。
    理      由
一、按小額程序之第二審判決，依上訴意旨足認上訴為無理由者，得不經言詞辯論為
    之，民事訴訟法第四百三十六條之二十九第二款定有明文。本件爰不經言詞辯論
    程序而為判決。
二、本件被上訴人起訴主張：其於九十一年八月十六日至九十一年十月九日任職於上
    訴人公司會計一職，任職之初，雙方談好每月薪資新四萬五千元，詎上訴人於九
    十一年九月份僅支付三萬五千元，減少薪資一萬元，經向上訴人請求給付，竟遭
    拒絕。另上訴人未支付九十一年十月一日至十月九日之工資一萬三千零六十五元
    。被上訴人於上訴人處工作時盡忠職守，但上訴人對待員工與口頭約定差異甚大
    ，且投保勞健保與薪資不符，故於十月四日口頭請辭，並於十月九日交接清楚後
    離職，被上訴人就上訴人積欠薪資曾請求調解，惟上訴人均置之不理，且伊擔任
    行政工作，無所謂績效獎金，況八月份僅工作半個月即給伊四萬五千元之半薪，
    且上訴人係以四萬二千元為其投保勞健保，又為伊投保意外險，顯見雙方約定之
    薪資即為四萬五千元，故而起訴請求上訴人給付二萬三千零六十五元等語。
三、上訴人則以：十月份薪資被上訴人應至公司領取，已準備好，被上訴人底薪為三
    萬五千元，非四萬五千元，九月份已給付三萬五千元予被上訴人，十月份被上訴
    人只工作九日，依三萬五千元計算薪資，八月份因有績效獎金，所以才以四萬五
    千元計算，九月份無績效獎金，況被上訴人面試時雙方約定薪資為三萬五千元，
    後因被上訴人自言能力強，專業知識豐富，所以部門主管口頭允諾四萬五千元，
    但要求應達到內外帳兼顧後才試用，並列入績效獎金核敘，但被上訴人敬業精神
    不足，專業知識不如其所述，且錯誤百出，推卸責任，故薪資應為三萬五千元。
    至投保金額為四萬二千元乃被上訴人表示之前公司係以四萬二千元投保而要求以
    四萬二千元為其投保所致，故未有積欠薪資之情而請求駁回被上訴人之訴等語，
    資為抗辯。
四、原審以：被上訴人於九十一年八月十六日到職，八月份薪水為二萬三千二百二十
    六元，於八月份薪資單上並未記載有加發績效將金之項目，上訴人部門主管就被
    上訴人要求四萬五千元起薪已口頭允諾，並以四萬二千元之薪資為被上訴人投保
    勞保，且上訴人就其員工所投保之勞、健保部分，如有不足，上訴人就不足部分
    有另外為員工投保意外險，在被上訴人任職期間，上訴人亦有另外為被上訴人投
    保意外險等情，為兩造所不爭執，復有薪資單、存摺明細、勞工保險被保險人投
    保資料表、上訴人之說明書等附卷可稽（見原審卷第七頁至第十頁、第二五頁）
    ，因此，基於上訴人已承諾被上訴人四萬五千元起薪之要求，且給付被上訴人八
    月份半個月薪資二萬三千二百二十六元，並以四萬二千元之薪資為被上訴人投保
    勞保及另外為被上訴人投保意外險等事實，且上訴人既同意被上訴人以四萬五千
    元為起薪之要求，而就其抗辯該四萬五千元係包含績效獎金之事實，因被上訴人
    否認，依舉證責任之分配，應由上訴人負舉證之責，惟上訴人亦未能舉證以實其
    說，綜上事證，認以被上訴人所主張兩造約定之每月薪資為四萬五千元為可採，
    而上訴人自認九月份僅給付三萬五千元，尚不足一萬元。另就被上訴人九十一年
    十月一日至十月九日工作九日之薪資亦應以四萬五千元計算而為一萬三千零六十
    五元（45000÷31×9=13065，小數點以下四捨五入），從而，被上訴人基於僱傭
    契約之法律關係訴請上訴人給付前揭所積欠之薪資，為有理由，因而為被上訴人
    勝訴之判決，並依職權宣告假執行，經核於法洵無違誤。
五、上訴論旨執：查第一審判決略以「惟原告八月份僅工作半個月，焉會比工作一個
    月之九月份更具績效，況原告新至被告處工作僅半個月，從焉能看出有須核發獎
    金之續效」為判決理由，認定兩造約定之月薪為新台幣（以下同）四萬五千元無
    績效獎金之約定。惟本件上訴人與被上訴人間於面試之初已約明月薪三萬五千元
    ，因被上訴人自誇其工作能力優異始另約定其月薪為四萬五千元，惟附加一條件
    ：該員須具備自行處理內外帳之專業能力，始能領取約定之四萬五千元工資。其
    中一萬元之差距為績效獎金（即管理規章中之工作津貼，兩造間約定時雖稱績效
    獎金，惟績效獎金為業務人員所專有，該員為負責公司會計業務，屬行政人員，
    只能領取工作津貼）。於上訴人公司「管理規章」薪資作業章節中訂定薪資包含
    工作津貼，但須表現優異者始能領取。被上訴人於面試之初即知其約定薪資包含
    績效獎金（即工作津貼），亦知需表現優異始能領取，其亦在「管理規章」上簽
    名以視接受該規定。該被上訴人第一次領取之薪資包含績效獎金（即工作津貼）
    ，乃因短短半個月間無法得知其處理帳務之專業能力，基於維護獎勵員工之情始
    發給被上訴人績效獎金（即工作津貼），此亦無違背人之常情，符合論理法則及
    經驗法則。惟經試用後，被上訴人之專業能力顯然不足，無法獨立處理上訴人公
    司之內外帳，致其工作範圍部分上訴人須另外委託會計師事務所處理帳務。上訴
    人公司基於鼓勵新進員工之愛護之情，因處理帳務工作性質無法立即得知工作表
    現，發給被上訴人包含績效獎金（即工作津貼）之薪資，此為一般社會通念所容
    ，反觀原判決之理由推論過程不當，有違背法令之嫌云云。惟查：
（一）原審係以上訴人已承諾被上訴人四萬五千元起薪之要求，且給付被上訴人八月
      份半個月薪資二萬三千二百二十六元，並以四萬二千元之薪資為被上訴人投保
      勞保及另外為被上訴人投保意外險等事實，及上訴人未能舉證證明所抗辯四萬
      五千元係包含績效獎金一節為真正，而認以被上訴人所主張兩造約定被上訴人
      每月薪資為四萬五千元為可採，已如前述，是核原審論述並無違經驗法則及論
      理法則，上訴人僅斷章取義，片面截取原審判決之理由，徒以原審係以「惟原
      告八月份僅工作半個月，焉會比工作一個月之九月份更具績效，況原告新至被
      告處工作僅半個月，從焉能看出有須核發獎金之續效」為判決理由，而認定兩
      造約定之月薪為四萬五千元無績效獎金之約定云云，顯不足採。
（二）次按當事人主張有利於己之事實者，就其事實有舉證之責任，民事訴訟法第二
      百七十七條前段定有明文。本件兩造薪資之約定，基前所述，既為四萬五千元
      ，則上訴人抗辯：其中應包含一萬元之績效獎金等詞，依舉證責任之分配，自
      應由上訴人就此部分事實負舉證之責。查上訴人於原審徒以要求被上訴人「應
      達到內外帳兼顧後才試用，並列入績效獎金核敘」云云，但此已為被上訴人於
      原審所否認，上訴人於原審復未能舉證以實其說，自難採信。上訴人再執此理
      由提起上訴，亦難認為有理由。
（三）再按小額訴訟程序，當事人於第二審程序不得提出新攻擊或防禦方法。但因原
      法院違背法令致未能提出者，不在此限，民事訴訟法第四百三十六條之二八定
      有明文。上訴人主張：兩造於面試之初已約明月薪三萬五千元，因被上訴人自
      誇其工作能力優異始另約定其月薪為四萬五千元，惟附加一條件：該員須具備
      自行處理內外帳之專業能力，始能領取約定之四萬五千元工資。其中一萬元之
      差距為績效獎金（即管理規章中之工作津貼，兩造間約定時雖稱績效獎金，惟
      績效獎金為業務人員所專有，該員為負責公司會計業務，屬行政人員，只能領
      取工作津貼）。被上訴人於面試之初即知其約定薪資包含績效獎金（即工作津
      貼），亦知需表現優異始能領取，其亦在「管理規章」上簽名以視接受該規定
      。該被上訴人第一次領取之薪資包含績效獎金（即工作津貼），乃因短短半個
      月間無法得知其處理帳務之專業能力，基於維護獎勵員工之情始發給被上訴人
      績效獎金（即工作津貼），此亦無違背人之常情，符合論理法則及經驗法則。
      惟經試用後，被上訴人之專業能力顯然不足，無法獨立處理上訴人公司之內外
      帳，致其工作範圍部分上訴人須另外委託會計師事務所處理帳務。上訴人公司
      基於鼓勵新進員工之愛護之情，因處理帳務工作性質無法立即得知工作表現，
      發給被上訴人包含績效獎金（即工作津貼）之薪資，此為一般社會通念所容，
      反觀原判決之理由推論過程不當，有違背法令之嫌云云，並提出管理規章節本
      一件、請款單及支票各二件、證明書一件等為證，然查，上訴人於原審迄辯論
      終結時止，均未曾主張其所稱之「績效獎金」即為「管理規章」薪資作業章節
      中所訂之「工作津貼」，且亦未於原審提出上開管理規章節本、請款單、支票
      及證明書為證，並上訴人復未具體說明其於原審未能提出前揭防禦方法及證據
      資料係因原審違背法令所致，揆諸前揭說明，上訴人於第二審始提出前揭新防
      禦方法，尚難准許。況觀之上訴人所提出之上開管理規章，有關薪資發放說明
      之應發金額為：一．底薪、二．職務加給、三．主管加給、四．工作津貼、五
      ．行動電話津貼、六．全勤獎金、七．加班費、八．節日獎金等，因此，縱認
      被上訴人確於前揭管理規章上簽名而視為接受該規定，但仍無法憑此即認上訴
      人所稱之「績效獎金」即為該管理規章所訂之「工作津貼」，更遑論亦無法據
      以推論兩造所約定四萬五千元之薪資中，有一萬元係屬績效獎金之事實。再者
      ，上訴人所提出之請款單、支票、證明書，縱認為真正，此或可證明上訴人有
      委託會計師事務所處理帳務之事實，但並無法以此認兩造間有約定被上訴人應
      具備自行處理內外帳之專業能力始能領取四萬五千元，或被上訴人有專業能力
      顯然不足之事實。從而，上訴人所提出之管理規章節本、請款單、支票、證明
      書等，縱認得為本件事實判斷之依據，亦無從憑上開資料作為認定兩造間有約
      定被上訴人應具備自行處理內外帳之專業能力始能領取四萬五千元之事實。
六、綜上所述，上訴人上訴指摘原判決有前開違法之情事云云，而聲明將原判決廢棄
    ，改判如其上訴聲明所示之判決，依其上訴意旨足認為無理由，爰不經言詞辯論
    程序以判決駁回之。
七、本件上訴人支出之第二審訴訟費用，詳依後附計算書確定為如主文第二項所示金
    額，應由上訴人負擔，附此敘明。
八、結論：本件上訴為無理由，依民事訴訟法第四百三十六條之二十九第二款、第四
    百三十六條之三十二第一項、第二項、第四百三十六條之十九第一項、第四百四
    十九條第一項、第七十八條，判決如主文。
中      華      民      國      九十二    年     四     月    二十八    日
                                  臺灣新竹地方法院民事第一庭
~B審判長法官  李承訓
~B法      官  黃美文
~B法      官  謝永昌
右為正本係照原本作成。
不得上訴。
~B法院書記官  蕭宛琴
中      華      民      國      九十二    年     四     月    二十八    日
~F0
~T40
┌───────────────────────────────────┐
│計算書：                                                              │
├────────┬────────────┬─────────────┤
│項        目    │    金  額（新台幣）    │  備                  註  │
├────────┼────────────┼─────────────┤
│第二審上訴裁判費│            佰捌拾壹元│                          │
├────────┼────────────┼─────────────┤
│上訴狀繕本送達費│                肆拾肆元│                          │
├────────┼────────────┼─────────────┤
│本件送達郵費    │                陸拾捌元│共貳份，每份拾肆元      │
├────────┼────────────┼─────────────┤
│合            計│            肆佰玖拾元│                          │
└────────┴────────────┴─────────────┘


司法院資訊處製作；財團法人民間司法改革基金會備份。
